【裁判字號】    99,上易,569
【裁判日期】    991221
【裁判案由】    減少價金
【裁判全文】
臺灣高等法院民事判決                 99年度上易字第569號
上  訴  人  洪博斌
訴訟代理人  詹德柱律師
被 上訴 人  楊長宜
訴訟代理人  黃敬唐律師
上列當事人間減少價金事件，上訴人對於中華民國99年4 月30日
臺灣士林地方法院98年度訴字第1233號第一審判決提起上訴，本
院於99年12月7 日言詞辯論終結，判決如下：
    主  文
上訴駁回。
第二審訴訟費用由上訴人負擔。
    事實及理由
一、上訴人起訴主張：
  (一)伊於民國（下同）93年10月1 日與被上訴人簽定不動產買賣
    契約（下稱系爭買賣），由伊以總價新台幣（下同）710 萬
    元之價格，買受被上訴人所有坐落臺北市○○區○○段二小
    段7-8 、7-16地號土地應有部分均為178/10000 及其上1215
    建號即門牌號碼臺北市○○區○○路3 段189 巷78之2 號4
    樓所有權全部之建物（下稱系爭建物，與該坐落土地合稱為
    系爭不動產）；嗣於96年8 月22日再經由訴外人信義房屋仲
    介股份有限公司（下稱信義房屋）仲介，將系爭建物以810
    萬元之價格出售予訴外人鄭佩玲。
  (二)鄭佩玲受交屋後，因系爭建物混凝土有剝落情形，乃委請SG
    S 臺灣檢驗科技股份有限公司進行鑑定，鑑定結果發現系爭
    建物混凝土檢體中之氯離子含量高達2.452 公斤/ 立方公尺
    （下稱SGS 鑑定報告），隨即於96年10月16日解除向伊買受
    系爭建物之買賣契約，經信義房屋於同年月19日以原價向鄭
    佩玲買回系爭建物後，受讓鄭佩玲就系爭建物對伊之請求權
    ，嗣經原法院以97年度訴字第1222號減少價金事件，判決伊
    應返還810 萬元本息確定在案。
  (三)伊於93年10月1 日向被上訴人購買系爭不動產，依被上訴人
    當時提出臺灣省土木技師公會之氯離子含量測試報告，系爭
    建物氯離子含量低於中華民國國家標準規範之0.3 公斤/ 立
    方公尺，然依SGS 鑑定報告及原法院97年度訴字第1222號事
    件再囑託臺北市土木技師公會鑑定結果，系爭建物氯離子含
    量均高於0.3 公斤/ 立方公尺之標準值，是被上訴人於出賣
    系爭建物時，顯有惡意欺瞞之情事，爰依民法第359 條規定
    ，請求被上訴人給付爭建物因高氯離子之瑕疵所生價格減損
    1,33 0,460元之本息。
二、被上訴人則以：上訴人於96年12月間向伊為瑕疵之通知，卻
    遲至98年8 月13日向原審法院聲請調解；於98年10月5 日提
    起本件訴訟後，始請求減少價金，其請求權顯已逾6 月之除
    斥期間等語，資為抗辯。
三、原審對於上訴人之請求，判決：上訴人之訴及假執行之聲請
    均駁回。上訴人不服，提起上訴，聲明：(一)原判決廢棄。(二)
    被上訴人應給付上訴人1,330,460 元及自調解聲請狀繕本送
    達翌日起至清償日止，按週年利率5％ 計算之利息。被上訴
    人則聲明：上訴駁回。
四、兩造不爭執事項（見本院卷第38-39 頁）：
  (一)上訴人於93年10月1 日經訴外人中信房屋股份有限公司仲介
    （下稱中信房屋），與被上訴人簽訂系爭買賣契約，約定由
    上訴人以710 萬元向被上訴人購買系爭不動產。簽約時，被
    上訴人曾提出臺灣省土木技師公會於93年7 月19日製作之氯
    離子含量測試報告，系爭建物檢測結果，其氯離子含量低於
    中華民國國家標準規範之0.3 公斤/ 立方公尺（下稱系爭報
    告）。
  (二)上訴人於96年8 月22日經信義房屋仲介，將系爭不動產再以
    810 萬元之價格賣予訴外人鄭佩玲。鄭佩玲委請SGS 臺灣檢
    驗科技股份有限公司鑑定系爭建物，該建物混凝土檢體中氯
    離子含量高達2.452 公斤/ 立方公尺，隨即於96年10月16日
    向上訴人發函解除其與上訴人間之不動產買賣契約。
  (三)信義房屋於同年月19日以原價810 萬元向鄭佩玲買回系爭建
    物。
  (四)上訴人收受鄭佩玲之存證信函後，於96年12月5 日委託陳益
    盛律師、陳幼蘭律師以台北光復郵局（台北36支局）第301
    號存證信函（下稱系爭存證信函）檢附鄭佩玲提出之SGS 鑑
    定報告，通知被上訴人於同年月14日至律師事務所，為鄭佩
    玲主張系爭房屋氯離子含量偏高乙節進行協商，以免訟累。
  (五)信義房屋於97年4 月14日通知上訴人，受讓鄭佩玲對上訴人
    關於系爭不動產買賣契約之請求權，並訴請原法院以97年度
    訴字第1222號事件，於98年5 月19日判決上訴人出售予鄭佩
    玲之系爭建物有混凝土中氯離子含量逾國家標準，鋼筋腐蝕
    外露，嚴重影響結構安全之重大瑕疵，以致減少系爭房屋供
    住宅使用及契約預定之通常效用，經鄭佩玲於96年10月16日
    合法向上訴人解除系爭買賣契約，上訴人應依民法第259 條
    第1 項第1 款規定，返還價金810 萬元，及自起訴狀繕本送
    達翌日之97年10月22日起至清償日止，按週年利率百分之5
    計算之利息確定。
  (六)上訴人於98年8 月13日聲請調解，同年9 月23日調解不成立
    後，於98年10月5 日向被上訴人提起本件訴訟。
  (七)系爭房屋經正中不動產估價師事務所鑑定評估，其於98年7
    月22日因高氯離子含量致減損之交易價格為1,330,460 元。
五、上訴人主張系爭建物經鑑定結果，其氯離子含量高於國家標
    準0.3 公斤/ 立方公尺之事實，被上訴人對此不爭執（見兩
    造不爭執事項(七)），固堪信為真實。惟上訴人依據民法第35
    9 條規定，請求減少買賣價金1,330,460 元等情；被上訴人
    則執前詞置辯。茲分述如下：
  (一)上訴人因系爭建物具有高氯離子瑕疵之價金減少請求權，是
    否已逾6月之除斥期間？
    1.按買受人應按物之性質，依通常程序從速檢查其所受領之
      物。如發見有應由出賣人負擔保責任之瑕疵時，應即通知
      出賣人。買受人怠於為前項之通知者，除依通常之檢查不
      能發見之瑕疵外，視為承認其所受領之物。不能即知之瑕
      疵，至日後發見者，應即通知出賣人，怠於為通知者，視
      為承認其所受領之物；買賣因物有瑕疵，而出賣人依前5
      條之規定，應負擔保之責者，買受人得解除其契約，或請
      求減少其價金。但依情形解除契約顯失公平者，買受人僅
      得請求減少價金；買受人因物有瑕疵，而得解除契約或請
      求減少價金者，其解除權或請求權，於買受人依第356 條
      規定為通知後6 個月間不行使或自物之交付時起經過5 年
      而消滅。前項關於六個月期間之規定，於出賣人故意不告
      知瑕疵者，不適用之，，民法第356 條。第359 條、第36
      5 條分別定有明文。其所稱之「通知」，僅係指買受人於
      知悉標的物有瑕疵時，客觀上具體指明瑕疵所在，並對出
      賣人為觀念通知（最高法院96年度台上字第1277號判決參
      照）即為已足，買受人為此瑕疵通知時，是否有對出賣人
      為減少價金或解除契約等法律效果之意思表示即無必要。
    2.被上訴人抗辯：上訴人收受鄭佩玲之存證信函後，於96年
      12月5 日委託陳益盛律師、陳幼蘭律師以台北光復郵局（
      台北36支局）第301 號存證信函（下稱系爭存證信函）檢
      附鄭佩玲提出之SGS 報告，通知被上訴人於同年月14日至
      律師事務所，為鄭佩玲主張系爭房屋氯離子含量偏高乙節
      進行協商；迄上訴人於98年8 月13日聲請調解時，於98年
      10月2 日提起本件訴訟時，已逾6 月之事實，上訴人對此
      不爭執（見不爭執事項(四)、(六)），堪可信為真實。
    3.上訴人主張：鄭佩玲檢附之SGS 報告，其測量地點、測量
      數值均不合法，且伊又不在場，該報告不足以充為系爭建
      物是否有氯離子過高或瑕疵之依據；伊只是為解決紛爭，
      避免訟累，始以律師函副本通知被上訴人等進行協商，系
      爭律師函函覆對象係鄭佩玲並非被上訴人，且伊於該律師
      函已否認系爭建物有氯離子過高之瑕疵，自非屬對被上訴
      人瑕疵之通知，此由96年12月14日協商時，伊與被上訴人
      均不認同系爭SGS 報告，未承認系爭建物有氯離子過高並
      自願負擔相關物之瑕疵擔保責任，更於嗣後與信義房屋就
      氯離于瑕疵之爭議而涉訟即可證明等情，雖據提出系爭律
      師函及判決書為證。惟：
      (1)被上訴人出售系爭建物予上訴人，上訴人將該建物轉賣
        予鄭佩玲，詳如前述，則上訴人對被上訴人及鄭佩玲寄
        發系爭律師函時，兼具有與鄭佩玲間買賣契約之「出賣
        人」，以及與被上訴人間系爭買賣之「買受人」地位，
        合先敘明。
      (2)系爭律師函寄件人陳益盛律師、陳幼蘭律師，收件人姓
        名鄭佩玲女士，副本收件人姓名楊長宜（即被上訴人）
        、中信房屋、信義房屋，其內容記載：「主旨：為就洪
        博斌先生（即上訴人）與鄭佩玲女士間，關於台北市○
        ○區○○路房地買賣糾紛，特委託本所代函通知協調事
        宜…，茲據當事人洪博斌先生來所委稱：『鄭佩玲女士
        於96年10月16日所發內湖康寧郵局（台北159 支郵局）
        第222 號存證信函敬悉。惟查前函所指稱坐落台北市○
        ○區○○路三段189 巷78之2 號4 樓之房地具有混凝土
        之氯離子含量數值高於國家標準等重大瑕疵之情事，應
        非事實…該函所檢附試驗報告之鑑測結果，與楊長宜女
        士所提供93年7 月19日台灣省土木技師公會測試報告有
        重大出入，委實令人難以信服…為基於雙方買賣商誼，
        及釐清事實，乃委請貴大律師代函通知鄭佩玲女士、信
        義房屋、楊長宜女士以及中信房屋等相關人員於96年12
        月14日下午2 時前來…事務所（住址：台北市松山區○
        ○○路○段16號10樓之1）進行協商，以維雙方之和睦…
        」，有該律師函可憑（見原審卷第54-57頁）。上訴人
        於上開律師函中就系爭建物「具有混凝土之氯離子含量
        數值高於國家標準等重大瑕疵之情事，應非事實…該函
        所檢附試驗報告之鑑測結果…難以信服」之陳述，係以
        其與鄭佩玲間買賣契約「出賣人」之地位，否認買受人
        鄭佩玲通知系爭建物有氯離子含量過高之事實，固可採
        信。但，上訴人於知悉系爭建物經鄭佩玲委請鑑定結果
        具有氯離子含量過高之瑕疵，即檢附測試報告並於系爭
        律師函中具體指明系爭建物「具有混凝土之氯離子含量
        數值高於國家標準值等重大瑕疵」，上訴人顯係以其與
        被上訴人間系爭買賣之「買受人」地位，遞行告知被上
        訴人系爭建物具有氯離子含量過高瑕疵之客觀事實，依
        前揭說明，系爭律師函自屬民法第356條所規定之瑕疵
        通知。上訴人否認系爭建物有氯離子含量過高，如其確
        無通知被上訴人該瑕疵之意，亦即系爭建物無氯離子含
        量過高之瑕疵，其無通知被上訴人應負瑕疵擔保責任之
        意思時，上訴人單純否認其與鄭佩玲間就系爭建物有氯
        離子含量過高之買賣糾紛，何庸轉知毋須負擔瑕疵擔保
        責任之被上訴人？又何需指定期日，通知被上訴人到場
        進行協商？是其主張系爭律師函非對被上訴人所為之瑕
        疵通知云云，非可採信。
      (3)參以，證人即為系爭律師函受被上訴人委任代為出面協
        商之陳宏偉證稱：「（問：被上訴人出售系爭房屋之事
        ，有無請你出面協調？）有，當時是上訴人第一次寄存
        證信函給被上訴人之後，有請我出面協調。兩造約在南
        京東路一家律師事務所，當時上訴人有說他買的房子有
        瑕疵，希望處理。我受被上訴人委任，有問他想如何處
        理。當時另外有一位真正的承辦人曹先生，上訴人是透
        過曹先生向被上訴人買這棟房子。曹先生說他去調謄本
        ，看到房子已經登記到信義房屋名下，所以上訴人就說
        那應該沒事了。（問：當時上訴人如何表示房子有瑕疵
        ？）含氯量過高。（問：對方是誰跟你談的？）當時在
        場有三位，上訴人、上訴人太太及陳律師，我們這邊是
        我跟曹先生。（問：就是發存證信函那位律師嗎？）好
        像是那位男律師，地址是南京東路5 段10樓之1 。（問
        ：（提示本院卷第54至57頁被證二）是否為此封存證信
        函？）是…」等語（見原審卷第83頁）。證人陳宏偉受
        被上訴人委託，為系爭律師函所載系爭建物氯離子含量
        過高事，前赴律師事務所進行協商，上訴人於協商中亦
        明白向其表示系爭建物「含氯量過高」，益徵上訴人確
        係為系爭建物「含氯量過高」之協商事宜，委請律師對
        被上訴人寄發系爭律師函，則該律師函上關於系爭建物
        「具有混凝土之氯離子含量數值高於國家標準等重大瑕
        疵情事」之記載，自亦係對出賣人即被上訴人所為該瑕
        疵之通知。
    4.上訴人又主張：伊於93年10月1 日向被上訴人購買系爭不
      動產，依被上訴人當時提出臺灣省土木技師公會之氯離子
      含量之鑑定報告，系爭建物氯離子含量低於中華民國國家
      標準規範之0.3 公斤/ 立方公尺，然依SGS 鑑定報告及原
      法院97年度訴字第1222號事件再囑託臺北市土木技師公會
      鑑定結果，系爭建物氯離子含量均高於0.3 公斤/ 立方公
      尺之標準值，是被上訴人於出賣系爭建物時，顯有惡意欺
      瞞之情事云云；被上訴人則予否認。查：
      (1)被上訴人於93年10月1 日訂約時提出之系爭報告，系爭
        建物氯離子含量低於中華民國國家標準規範之0.3 公斤
        / 立方公尺；依SGS 鑑定報告及原法院97年度訴字第12
        22號事件再囑託臺北市土木技師公會鑑定結果，系爭建
        物氯離子含量均高於0.3 公斤/ 立方公尺標準值之事實
        ，被上訴人對此不爭執（見不爭執事項(一)、(二)、(五)），
        固可信為真實。
      (2)惟，系爭報告係由臺北市土木技師公會所出具之專業鑑
        定報告；且氯離子含量會隨著外在因素而有所變化(如
        水管漏水)，亦取決於採樣位置為主建物結構（柱或樑
        ）、建物施工品質所造成之成份不均勻性等因素，使檢
        驗之各區塊試驗值會有差異，是系爭建物三份不同時間
        不同取樣之試驗值自不相同。上訴人徙以系爭報告與其
        餘二份報告不同，即主張上訴人有惡意欺瞞系爭建物有
        氯離子含量過高之情事云云，非可採信。
      (3)此外，上訴人復未舉證以實其說，則其此部分之主張，
        亦無可採。
    5.據上，上訴人於96年12月5 日通知被上訴人系爭建物有氯
      離子含量過高之瑕疵， 竟遲於98年8月13日聲請調解，迄
      於98年10月2日始提起本件訴訟，則其請求減少價金之權
      利顯已逾6月之除斥期間。
  (二)上訴人減少價金請求權既已罹於除斥期間而不得主張，則上
    訴人是否有於發現瑕疵後，未立即通知被上訴人，依民法第
    356條第3項規定，視為其承認系爭建物，而不得再為請求？
    系爭建物具有氯離子含量偏高之瑕疵，上訴人所得請求減少
    之價金以多少為合理？之爭執，即無再予論述之必要，併予
    敘明。
六、綜上所述，上訴人主張其得依據民法第359 條規定，請求減
    少系爭買賣之價金，不可採信，則其請求被上訴人應返還已
    交付之價金1,330,460 元，及自聲請調解狀繕本送達被上訴
    人翌日起，按年息5%計算之利息，於法無據，不應准許。其
    假執行之聲請亦失所附麗，應併予駁回。原審為上訴人敗訴
    之判決，及駁回其假執行之聲請，並無不合。上訴意旨指摘
    原判決不當，求予廢棄改判，為無理由，應予駁回。
七、本件事證已臻明確，兩造其餘主張陳述及所提之證據，經本
    院審酌後，認均不足以影響本判決之結果，均毋庸再予論述
    ，附此敘明。
八、據上論結，本件上訴為無理由，依民事訴訟法第449條第1項
    、第78條，判決如主文。
中    華    民    國    99    年    12    月    21    日
                    民事第十五庭
                        審判長法  官  林恩山
                              法  官  郭松濤
                              法  官  陳雅玲
正本係照原本作成。
不得上訴。
中    華    民    國    99    年    12    月    22    日
                              書記官  潘大鵬

司法院資訊處製作；財團法人民間司法改革基金會備份。
